【裁判字號】    95,交聲,232
【裁判日期】    950608
【裁判案由】    違反道路交通管理處罰條例聲明異議
【裁判全文】
臺灣士林地方法院交通事件裁定         95年度交聲字第232號
原處分機關  臺北市交通事件裁決所
異  議  人
即受處分人  方元貨運有限公司
代  表  人  江朝財
代  理  人  江皓翔
上列異議人即受處分人因違反道路交通管理處罰條例案件，對於
臺北市交通事件裁決所中華民國95年3 月16日所為之處分（原處
分案號：北市裁三字第裁22─AGK402592 號）聲明異議，本院裁
定如下：
    主  文
異議駁回。
    理  由
一、按道路交通安全規則第89條第1 項第1 款、第2 項規定，汽
    車行車前，行車紀錄器應詳細檢查確實有效，應裝設行車紀
    錄器之汽車，未依規定裝設或經檢查未能正確運作或未使用
    紀錄卡或未按時更換紀錄卡時，不得行駛。次按汽車未依規
    定保存行車紀錄卡或未依規定使用、不當使用行車紀錄器致
    無法正確記錄資料者，處汽車所有人新臺幣9,000 元以上
    12,000元以下罰鍰，並責令其參加臨時檢驗，道路交通管理
    處罰條例第18條之1 第3 項、第4 項亦有明文。
二、原處分意旨略以：異議人方元貨運有限公司之代理人即實際
    駕駛人江皓翔駕駛車牌372-AI號營業大貨車，於95年1 月6
    日14時許，在台北市內湖區○○○路○ 段發生肇事，當時依
    該實際駕駛人江皓翔表示：「我於本日13時00分許有更新並
    換發新速率表，有可能是我沒裝好，才沒顯示速度刻畫數據
    。」（參閱交通事故談話紀錄表），經台北市政府警察局內
    湖分局員警舉發，爰依道路交通管理處罰條例第18條之1第3
    項規定，處罰鍰新臺幣9,000 元。並依同條例第18條之1 第
    4 項責令其參加臨時檢驗等語。
三、異議人對於其代理人即實際駕駛人江皓翔在前揭時、地被舉
    發之違規情事矢口否認，爰具狀聲明異議，意旨略以：實際
    駕駛人江皓翔駕駛車牌372-AI號營業大貨車於95年1 月6 日
    14時00分許，在台北市內湖區○○○路○ 段發生肇事，當時
    江皓翔回答其有裝設行車紀錄卡且剛更新完畢，駛出停車場
    外不久即發生車禍，有可能是未裝設好，故僅紀錄一小段。
    當時在現場處理之警員僅詢問並回答江皓翔是否有裝設行車
    紀錄卡、為何僅紀錄一小段及是否開立罰單尚待回去研究，
    並未在現場要求取出行車紀錄卡檢視且未依刑事訴訟法第95
    條行告知義務或依法調查證據而事後逕行舉發有「不當使用
    行車紀錄器致無法正確記錄資料」之違規，爰聲明異議，請
    求撤銷原處分云云。
四、經查，現場處理警員曾在前揭時、地詢問異議人之代理人即
    實際駕駛人江皓翔：「你出示之速率表因何上面沒有刻度速
    度數據？」，當時實際駕駛人江皓翔回答：「我於本日13時
    00分許有更新換裝新速率表，有可能我沒裝好，才沒有顯示
    速度刻畫數據。」有臺北市政府警察局內湖分局交通分隊95
    年1 月6 日交通事故談話紀錄表、臺北市政府警察局內湖分
    局95年2 月24日北市警內分交字第09530485200 號書函及臺
    北市交通事件裁決所95年3 月8 日北市裁三字第0953120020
    0 號書函各1 份在卷足憑，其違規事證明確，堪以認定。且
    交通警員製單舉發違反道路交通管理處罰條例違規事實，本
    質上為行政處分，係公務員基於職務上權力，依法就特定之
    具體事件所為具公法上效果之單方行政行為，基於公務員為
    公法上行為具有公信力之原則，該行政處分當可被推定為真
    正，其據以依法處分之事實認定亦為正確無誤，本此公信原
    則，乃立法者賦予行政機關制定違反道路交通事件統一裁罰
    標準及處理細則，使執勤警員得當機處分以維護交通秩序、
    安全之行政目的，反之，若謂公務員一切行政行為均需預留
    證據以證其實，則國家行政勢必窒礙難行，據此，刑事訴訟
    法就犯罪證據有關之規定中，與屬行政秩序罰之交通違規裁
    罰本旨不合之部分，自不在準用之列。本件異議人雖主張警
    員舉發有誤，但並未提出任何可資證明警員有故意誣陷或採
    證錯誤之證據以供調查，則本件既無任何證據足資證明舉發
    之事實有誤，則執勤警員本其維護交通秩序、安全職責所為
    之舉發，自應受到合法、正確之推定，異議意旨片面主張舉
    發有誤，實難採信，原處分機關據以援引上開規定，處罰鍰
    新臺幣9,000 元，並責令其參加臨時檢驗，即無不當。本件
    異議為無理由，應予駁回。
據上論斷，應依道路交通案件處理辦法第19條，裁定如主文。
中    華    民    國    95    年     6    月   8    日
                  交通法庭法  官  張國棟
以上正本證明與原本無異。
如不服本裁定，應於送達後5 日內，向本院提出抗告狀。
                          書記官  陳如玲
中    華    民    國    95    年    6     月    13    日


司法院資訊處製作；財團法人民間司法改革基金會備份。
